臺灣高雄地方法院民事裁定　　　　　　　110年度訴字第313號
反 訴 原告　
即　被　告　林淑真　
訴訟代理人　王奐淳律師
反 訴 被告
即　原　告　黃繼德　
訴訟代理人　劉家榮律師
　　　　　　蔡詠晴律師
上列當事人間請求損害賠償事件，被告提起反訴，本院裁定如下
：
    主    文
反訴原告之訴及假執行之聲請均駁回。
反訴訴訟費用由反訴原告負擔。
    理    由
一、按被告於言詞辯論終結前，得在本訴繫屬之法院，對於原告
    及就訴訟標的必須合一確定之人提起反訴；反訴之標的，如
    專屬他法院管轄，或與本訴之標的及其防禦方法不相牽連者
    ，不得提起。民事訴訟法第259 條、第260 條第1 項分別定
    有明文。此所稱之「相牽連」，乃指為反訴標的之法律關係
    與本訴標的之法律關係間，或為反訴標的之法律關係與作為
    本訴防禦方法所主張之法律關係間，兩者在法律上或事實上
    關係密切，審判資料有其共通性或牽連性者而言。換言之，
    為本訴標的之法律關係或作為防禦方法所主張之法律關係，
    與為反訴標的之法律關係同一，或當事人兩造所主張之權利
    ，由同一法律關係發生，或為本訴標的之法律關係發生之原
    因，與為反訴標的之法律關係發生之原因，其主要部分相同
    ，方可認為兩者間有牽連關係（最高法院91年度台抗字第44
    0 號、98年度台抗字第1005號裁定要旨參照）。是若反訴標
    的與本訴之標的及其防禦方法不具上述之「相牽連」關係者
    ，自不備反訴之要件，依民事訴訟法第249 條第1 項第6 款
    規定，法院應以裁定駁回該反訴。
二、反訴原告提起反訴主張：反訴被告於民國105 年1 月、 106
    年1 月分別向反訴原告借款新臺幣（下同）30萬元、20萬元
    。反訴被告雖於108 年12月表示，將於109 年1 月返還前揭
    借款合計50萬元予反訴原告，但遲未還款。爰依民法第 478
    條前段規定，請求反訴被告返還借款等語。並聲明：㈠反訴
    被告應給付反訴原告50萬元，及自反訴狀繕本送達翌日起至
    清償日止，按年息5 ％計算之利息。㈡願供擔保，請准宣告
    假執行。
三、經查：
  ㈠本件反訴被告向本院提起本訴，係主張：兩造於101 年9 月
    29日結婚。反訴原告於婚後與其他男子發生性行為，進而於
    105 年8 月間在高雄市產下未成年子女黃○晴（真實姓名詳
    卷），反訴被告受隱瞞而不知該子女非己所出。嗣反訴原告
    於108 年6 月間無故攜黃○晴離家，於同年11月5 日向臺灣
    高雄少年及家事法院（下稱高雄少家法院）提出離婚等訴訟
    ，過程中反訴被告攜黃○晴至醫院檢驗親子DNA ，始發現彼
    此間無血緣關係，反訴原告亦不否認此情，並經高雄少家法
    院於109 年9 月1 日以109 年度家調裁字第88號裁定確認黃
    ○晴非被告自原告受胎所生婚生子女。反訴原告於婚姻關係
    存續中與他人外遇產子之行為，已逾越通常男女間社交分際
    ，破壞反訴被告婚姻共同生活之圓滿幸福，係故意以背於善
    良風俗之方法，不法侵害反訴被告基於配偶關係之身分法益
    ，且情節重大，致反訴被告精神倍感痛苦，爰依民法第 184
    條第1 項、第195 條第1 及3 項規定，請求反訴原告賠償精
    神慰撫金150 萬元；又兩造婚後，均由反訴被告負擔家庭及
    黃○晴之生活開銷；兩造分居後之108 年7 月至109 年5 月
    期間，反訴被告除109 年4 月外，亦均按月將黃○晴之扶養
    費匯款至反訴原告帳戶，惟黃○晴既非反訴被告之子女，反
    訴被告自無義務負擔其扶養費。反訴原告因反訴被告扶養黃
    ○晴而受有免履行扶養義務之利益，致反訴被告受損害，爰
    依民法第179 條規定，請求反訴原告返還自105 年8 月26日
    起至109 年9 月1 日止之不當得利，合計93萬2,023 元等語
    。
  ㈡是本訴之標的為侵權行為、不當得利之法律關係，反訴之標
    的為消費借貸之法律關係，前者係因反訴原告通姦等事實而
    受有精神上及給付扶養費之損害，後者則係基於兩造間之借
    款關係而為請求，並非基於同一原因事實或同一法律關係，
    反訴之法律關係亦非本訴法律關係之先決問題，二者並無相
    牽連之關係；且反訴原告於本訴主張抵銷之款項為高雄少家
    法院108 年度家調字第2283號調解筆錄未清償之款項，與反
    訴之借貸款項為不同款項（見審訴卷第150 、152 頁、訴字
    卷第135 頁）。是以，難認反訴與本訴間有何法律上或事實
    上關係密切可言，審判資料上亦不具有共通性或牽連性，難
    認有相牽連，揆諸首揭說明，反訴原告自不得於本訴之訴訟
    繫屬中提起反訴。。
  ㈢綜上所述，本件反訴原告即被告所提起之反訴，與本訴之標
    的及其防禦方法均不相牽連，依民事訴訟法第260 條第1 項
    規定，所為反訴並不合法，應予駁回。又反訴原告之訴既經
    駁回，其假執行之聲請即失所附麗，應併予駁回。
四、依民事訴訟法第249 條第1 項第6 款、第95條、第78條，裁
    定如主文。
中    華    民    國   111    年    1     月    18    日
                    民事第五庭法  官  鄭靜筠
以上正本係照原本作成。
如對本裁定抗告須於裁定送達後10日內向本院提出抗告狀，並繳
納裁判費新台幣1,000元。
中    華    民    國   111    年    1     月    18    日
                              書記官  李方云